【裁判字號】    97,訴,2820
【裁判日期】    980429
【裁判案由】    遺產稅
【裁判全文】
臺北高等行政法院判決
                                      97年度訴字第2820號
                              .
原      告  甲○○
            乙○○
            丙○○
            丁○○
            戊○○
            己○○
            庚○○
共      同
訴訟代理人  林志嵩  律師
被      告  財政部臺灣省北區國稅局
代  表  人  陳文宗（局長）
訴訟代理人  辛○○
上列當事人間因遺產稅事件，原告不服財政部中華民國97年9月
15日台財訴字第09700353250號（案號：第00000000號）訴願決
定，提起行政訴訟。本院判決如下：
    主  文
原告之訴駁回。
訴訟費用由原告負擔。
    事  實  及  理  由
一、事實概要：原告之父即被繼承人鐘明雄於民國95年5 月11日
    死亡，由原告甲○○代表全體繼承人辦理遺產稅申報，以被
    繼承人遺有坐落宜蘭縣礁溪都市計畫東北隅健康休閒專用區
    自辦市地重劃區( 下稱礁溪鄉健康休閒重劃區) 範圍內之同
    鄉○○段第797 、797-1 至15、798 、798-1 、799 、799-
    1 至4 、800 、800-1 至4 、801 、802 地號等30筆土地(
    下稱系爭土地) ，原列報重劃費用扣除額10,394,713元，經
    被告查核結果，以本件自辦市地重劃土地分配結果公告確定
    日為95年8 月3 日，係在被繼承人死亡後，該重劃費用非屬
    被繼承人死亡前未償債務，否准扣除，核定遺產總額新台幣
     (下同)41,053,983 元，應納稅額5,035,402 元。原告不服
    ，申請復查未獲變更，提起訴願亦經決定駁回後，遂提起本
    件行政訴訟。
二、原告起訴主張：
    (一)被繼承人於93年間將所有系爭土地，參與惠琮建築開發有
      限公司(下稱惠琮公司)承辦之礁溪鄉健康休閒區自辦市地
      重劃作業，依雙方簽訂之委任書約定：「第2 條：委任土
      地分配…一、雙方同意以參加市地重劃土地總面積8%為抵
      費地，作為甲方委任乙方辦理本委任書之各項市地重劃費
      用。二、……甲方同意以參加重劃土地37% 之面積無償捐
      贈予宜蘭縣政府作為公眾使用之公共設施，……」上開重
      劃區於94年6 月14日公告實施，被繼承人鐘明雄於此期間
      之95年5 月11日亡故，95年8 月3 日重劃土地分配結果公
      告確定，被繼承人分配土地為宜蘭縣礁溪鄉○○段第57、
      72 地 號等2 筆土地，合先敘明。
    2.自被繼承人遺產中捐贈給宜蘭縣政府37% 之公共設施保留
      地，依都市計畫法第50條之1 規定免徵遺產稅：
      1.按都市計畫法第50條之1、平均地權條例第60條第1、3
        項、市地重劃實施辦法第21條第1 項、第37條及內政部
        78年10月17日台(78)內地字第745214號函、87年6 月30
        日台87內營字第8772176 號函釋內容可知，都市計劃地
        區內預定之公共設施保留地，倘經土地所有權人同意供
        政府開闢使用，無論政府是否已依法取得，均屬公共設
        施保留地，其因繼承而移轉時均應適用都市計畫法第50
        條之1 規定。另參諸財政部91年4 月8 日台財稅字第09
        10017368號函釋意旨，關於公共設施用地以市地重劃方
        式取得者，亦屬都市計畫法第50條之1 所指公共設施保
        留地至明。故依上開法令，市民參與市地重劃時，重劃
        範圍內之道路、溝渠、等公共設施及工程費用，由參加
        重劃土地所有權人按其土地受益比例共同負擔，乃法律
        所明定，換言之，市民一旦參加市地重劃，其應負擔公
        共設施暨工程費用乃於參加之初即已必然確定發生，並
        非嗣重劃完成時始產生。
      2.原告之被繼承人於93年間參加惠琮公司承辦之系爭市地
        重劃時，已約定應給付該公司抵費地8%及捐贈宜蘭縣政
        府37% 之公共設施保留地，嗣依重劃公告之分配明細，
        由惠琮公司取得8%抵費地，宜蘭縣政府取得37% 之公共
        設施保留地，而原告之被繼承人所分配土地為參加重劃
        土地55% ，足證被繼承人因參加市地重劃而應負擔公共
        設施用地暨費用負擔，確係自參加重劃之初即已確定發
        生，現亦已依約履行。故被繼承人死亡時，雖分配結果
        公告尚未確定，惟揆諸上開函釋意旨，37% 之公共設施
        保留地仍屬公共設施保留地，要獲確證。
      3.按平均地權條例第58條規定，本件市地重劃係依「獎勵
        土地所有權人辦理市地重畫辦法」等相關規定辦理，上
        開財政部函釋「抵費地係登記為公有，自無遺產稅徵免
        問題」云，係指公辦市地重劃，抵費地屬公有而言，本
        件市地重劃既為自辦，依上開委任書第2條第4項，8%之
        抵費地係登記在惠琮公司或其指定之人名下，並非登記
        為公有，且該8%抵費地亦無登記為公有情事，上開函釋
        內容與本案情節不同，自無適用餘地。
      4.原告之被繼承人因參與市地重劃，同意由政府以無償方
        式取得公共設施保留地，於其死亡時，市地重劃業務時
        程雖尚未完成，然被繼承人既死亡前參與重劃，依重劃
        相關法令規定，該37% 捐贈予宜蘭縣政府之土地自屬上
        開函釋內容所指涉留待政府以市地重劃方式取得之都市
        計畫公共設施用地，於因繼承而移轉時，應適用都市計
        畫法第50條之1 規定。
    (三)退步言，如認捐贈給宜蘭縣政府37% 之公共設施保留地應
      計入遺產總額，亦應依遺產及贈與稅法第17條第1 項第9
      款應自遺產總額中扣除37% 之公共設施保留地及8%抵費地
      ：
      1.查本件屬自辦市地重劃，有關被繼承人死亡前因參加市
        地重劃所簽之委任書所生之債務，自屬被繼承之債務，
        而財政部71年11月21日台財稅字第30463號函、87年8月
        4日台財稅字第871957517號函係針對主管機關辦理之市
        地重劃而為釋示，於本案無適用之餘地。又依上開委任
        書及重劃公告之分配明細，可證被繼承人因參加市地重
        劃而應負擔公共設施用地暨費用負擔，確係自參加重劃
        之初即確定發生，現已依約履行，業如前述。而上開委
        任書係被繼承人於93年間親自簽署而負擔之債務，至本
        件重劃費用固於重劃分配土地公告確定後，始據以確定
        ，惟公告確定僅為債務清償之期間或條件，而非該等債
        務於公告確定後始發生。
      2.平均地權條例第60條及同條施行細則第97條，其條文內
        容固載土地所有權人，惟參與重劃之土地本禁止移轉，
        本無參與重劃之所有權人，與公告確定時之土地所有權
        人有所不同之情形；故上開條文所載「土地所有權人」
        本為參與重劃之當事人即被繼承人鐘明雄，被繼承人參
        與本件重劃所負擔之債務，自應從遺產總額中扣除。
    (四)本遺產稅事件實係就原告等未曾真正實際取得之財產價值
      課徵遺產稅，有違實質課稅原則：
      1.查系爭土地於94年1月公告實施重劃前之公告現值為每
        平方公尺13,600元(其中僅玉石段801地號為16,040元，
        802地號為19,700元)，核算結果系爭土地價值為15,160
        ,843元。96年01月重劃完成後，被繼承人分得之公園段
        土地於公告現值為每平方公尺24,700元，核算土地價值
        為15,183,299元，與94年度重劃前之土地價額相差無幾
        。惟被繼承人死亡時，當年即95年1 月系爭土地之公告
        現值為每平方公尺20,600元( 其中僅玉石段801 地號為
        23,560元，802 地號為28,000元) ，核算結果該土地價
        值為22,883,551元，與重劃前後相較，約高出772 萬元
        。
      2.嗣95年8月3日重劃土地分配結果公告確定，亦即被繼承
        人確定分得公園段2筆土地公告現值均為每平方公尺20,
        600元，核算其價值為12,662,995元。換言之，95年8月
        2 日原告因繼承系爭土地所獲價值為22,883,551元，次
        日財產價值卻僅存12,662,995元，兩者差異逾1022萬元
        ，然原告自被繼承人95年5 月11日死亡迄95年8 月3 日
        重劃土地分配結果公告確定時止，原告就系爭土地或公
        園段土地根本無從為任何行為，卻僅因被繼承人於重劃
        中死亡，致原告繼承之同一財產前後價值卻具高度落差
        ，顯然不公平。再者，市地重劃之目的係為健全都市發
        展與增進土地價值之綜合性土地改良作業，然就訟爭事
        實而論，系爭土地於重劃完成前價值22,883,551元，重
        劃完成後反而僅僅12,662,995元，原告之被繼承人參與
        重劃作業核屬有利都市發展之事業，其結果卻導致財產
        價值滑落，顯有違實質課稅原則等語。並聲明請求判決
        撤銷訴願決定、復查決定及原處分。
三、被告則以：
    (一)查遺產稅財產價值之計算，依遺產及贈與稅法第10條規定
      ，土地以被繼承人死亡時之公告土地現值為準。本件市地
      係於94年6月14日公告實施，94年9月8日至95年7月31日公
      告禁止移轉，95年8月3日重劃土地分配結果公告確定，並
      自95年12月27日起陸續完成重劃登記，而市地重劃係就土
      地細小零碎、地形不整、環境窳陋地區之土地，予以重新
      劃分區段經界，整理地形、興闢各項公共設施，提高土地
      利用價值，經重劃後之各宗土地均直接臨路，且立即可供
      建築使用，土地所有權人亦可享受交通便利、環境品質提
      昇及土地增值等實益，是重劃後土地面積雖減少，但其土
      地之總體利用價值並未因而減少。本件被繼承人係在重劃
      區土地分配結果公告期滿確定日(95年8月3日)前死亡，被
      告按被繼承人於95年5 月11日死亡時所遺土地面積及公告
      土地現值核計遺產稅，揆諸前揭規定，並無不合。
    (二)被繼承人因參與市地重劃，給付惠琮公司8%抵費地及捐贈
      37% 之重劃土地面積予宜蘭縣政府作為公共設施用地，無
      遺產及贈與稅法第17條第1 項第9 款之適用：
      1.查實施市地重劃時，重劃區內供公共使用之道路、溝渠
        等10項用地，除以原公有道路、溝渠、河川及未登記地
        等4 項土地抵充外，其不足土地及工程費用、重劃費用
        與貸款利息，由參加重劃土地所有權人按其土地受益比
        例共同負擔，並以重劃區內未建築土地折價抵付。並於
        重劃分配土地公告確定後，應由直轄市或縣市政府按宗
        發給土地重劃負擔總費用證明書，並通知稅捐稽徵機關
        作為抵扣土地漲價總數額之依據，分別為行為時平均地
        權條例第60條及同條例施行細則第85條所明定。
      2.亦即重劃費用係於重劃分配土地公告確定後向參與重劃
        土地之所有人收取，即向原告等收取，且該重劃費用亦
        由原告等在重劃後第1 次移轉計算土地漲價總數額時減
        除，並依減除後計算之土地增值稅額減除40%(權利與義
        務相對），故本件繼承事實發生於重劃分配土地公告確
        定前者，非屬被繼承人之未償債務自明，依首揭規定，
        核無遺產及贈與稅法第17條第1 項第9 款自遺產總額中
        扣除之適用。
    (三)被繼承人同意以參加重劃土地37% 之面積捐贈予宜蘭縣政
      府作為公眾使用之公共設施用地無都市計畫法第50條之1
      規定免徵遺產稅之規定：
      1.按都市計畫法第42條、48條、49條及第50條之1規定，
        公共設施用地與公共設施保留地之概念不同，公共設施
        用地須留待將來各公用事業機構、各該管政府或鄉、鎮
        、縣轄市公所取得者，始為公共設施保留地，本件被繼
        承人雖於市地重劃時以參加重劃土地37% 面積無償捐贈
        予宜蘭縣政府作為公眾使用之公共設施，惟究與公共設
        施保留地有間，且該捐贈核屬參加市地重劃應負之對價
        ，而屬重劃費用之一部分，自不得依都市計畫法第50條
        之1 規定據以免徵遺產稅。
      2.至原告所引內政部上揭78年10月17日函係關於市地重劃
        區內共同負擔之公共設施用地，在重劃分配結果公告確
        定前，仍屬公共設施保留地，應依平均地權條例第10條
        暨其施行細則第63條規定查估其公告土地現值，核與前
        揭公共設施保留地因依都市計畫法第49條第1 項徵收取
        得之加成補償，免徵所得稅；因繼承或因配偶、直系血
        親間之贈與而移轉者，免徵遺產稅或贈與稅之規定有別
        ，本件原處分應無違誤。
    (四)另原告所訴被繼承人95年5月11日死亡時土地價值為22,88
      3,551元，3個月後95年8月3日重劃完成土地價值僅12,662
      ,695元，倘被繼承人於重劃完成後死亡，原告就系爭土地
      申報遺產稅時，僅以重劃完成後之土地申報即可乙節。惟
      查，被繼承人於重劃土地分配公告確定前死亡，告繼承該
      重劃中土地，該重劃費用可在重劃後第一次移轉計算土地
      漲價總數額時減除，並依減除後計算之土地增值稅額減除
      40 %，是被繼承人於重劃完成前死亡雖遺產稅依較高之面
      積課徵，惟其繼承人於繼承後第1 次移轉可享有重劃費用
      自漲價總數額中扣除並享有土地增值稅額減除40% 。至原
      告所訴系爭土地於95年1 月( 重劃) 中公告現值20,600元
      ，與前一年相較，調幅高達51% ，使遺產價值約高出772
      萬元，經核有關公告現值之調整係宜蘭縣政府依法辦理調
      整，原告如有不服應向該府提起行政救濟等情置辯，並聲
      明請求判決駁回告原告之訴。
四、本件原告之父即被繼承人鐘明雄於95年5 月11日死亡，其生
    前於93年間將系爭土地參與惠琮公司承辦之礁溪鄉健康休閒
    重劃區自辦市地重劃作業，雙方訂有委任書，上開重劃區於
    94年6 月14日公告實施，於95年8 月3 日重劃土地分配結果
    公告確定。嗣原告辦理被繼承人遺產稅申報，原就被繼承人
    依上開委任書約定應給付惠琮公司之抵費地8%及捐贈37% 重
    劃土地予宜蘭縣政府作為公眾使用之公共設施，列報重劃負
    擔扣除額10,394,713元，經被告否准認列扣除之事實，為兩
    造所不爭，並有上開委任書、宜蘭縣政府94年6 月14日府地
    五字第0940069632號函、本件自辦市地重劃區重劃會95年7
    月4 日健區劃字第0950110 號函、宜蘭地政事務所土地重劃
    登記完畢換狀通知書、土地登簿謄本、重劃後土地分配明細
    表、遺產稅申報書及被告核定通知書附原處分卷第1-54、93
    -99 、163-165 可稽，堪認為真實。故本件之爭執，在於：
    (一)被繼承人因參加市地重劃，應給付惠琮公司之8%抵費地及
      捐贈予宜蘭縣政府之37% 參加重劃土地之重劃費用負擔，
      是否屬被繼承人死亡前未償之債務？
    (二)被繼承人同意捐贈37% 參加重劃土地予宜蘭縣政府作為公
      眾使用之公共設施，有無都市計畫法第50條之1 規定免徵
      遺產稅之適用？
    (三)被告依被繼承人死亡時，系爭土地之公告現值核定其財產
      價值，是否有據？
五、關於原告列報重劃費用之未償債務扣除額部分：
    (一)按「左列各款，應自遺產總額中扣除，免徵遺產稅：……
      九、被繼承人死亡前，未償之債務，有確實之證明者。」
      為遺產及贈與稅法第17條第1 項第9 款所明定。次按，市
      地重劃係就土地細小零碎、地形不整、環境窳陋地區之土
      地，予以重新劃分區段經界，整理地形、興闢各項公共設
      施，提高土地利用價值，是重劃後土地面積雖減少，但其
      土地之總體利用價值並未因而減少，故市地重劃之有關費
      用原則上由參加重劃土地所有權人按其土地受益比例共同
      負擔，並應以未建土地折價抵付，如無未建築土地者，改
      以現金繳納，於重劃分配土地公告確定後，應由主管機關
      按宗計算市地重劃負擔總費用，通知土地所有權人，並列
      冊檢送稅捐稽徵機關，分別為行為時平均地權條例第60條
      、平均地權條例施行細則第85條所明定，可知重劃費用係
      於重劃分配土地公告確定後向參與重劃土地之所有人收取
      。而依民法第1147條、第1148條規定，繼承因被繼承人死
      亡而開始；繼承人自繼承開始時，承受被繼承人財產上之
      一切權利義務。故如參加市地重劃之土地於原土地所有權
      人生前尚未重劃分配確定，發生繼承之事實時，繼承人繼
      承者乃該仍參加市地重劃中之土地，亦即繼承人因繼承該
      重劃中之土地而為該重劃中土地之所有人，自應由繼承人
      於重劃分配土地公告確定後，依前揭平均地權條例相關規
      定負擔重劃費用。是以，繼承事實發生於重劃分配土地公
      告確定前者，尚不得自遺產總額中扣除重劃費用，自非屬
      被繼承人之未償債務甚明。
    (二)是以，財政部87年8 月4 日台財稅第871957517 號函釋：
      「被繼承人死亡時遺有市地重劃中土地，依遺產及贈與稅
      法第1 條及第10條規定，應以繼承時土地面積及公告土地
      現值核計遺產價值課徵遺產稅，至土地所有權人依平均地
      權條例第60條規定應負擔之重劃費用，經准內政部86年11
      月26日台（86）內地字第8689648 號函復：『都市計畫法
      第50條之1 所指公共設施保留地，係指經指定作公共設施
      使用而未依法取得開闢使用之土地。又抵費地係登記為公
      有，自無遺產稅徵免問題。故是否依都市計畫法第50條之
      一規定免徵遺產稅，應視被繼承人死亡時，其所有土地是
      否為公共設施保留地而定。』因此，參加市地重劃應負擔
      之重劃費用，尚不得依都市計畫法第50條之1 規定免徵遺
      產稅。又該重劃費用，係於重劃分配土地公告確定後始據
      以確定，核非屬被繼承人死亡前未償債務，並無遺產及贈
      與稅法第17條第1 項第9 款自遺產總額中扣除之適用。」
      符合前揭法律規定意旨，自得予援用。
    (三)查本件礁溪鄉健康休閒專用區自辦市地重劃區係於94年6
      月14日公告實施，94年9 月8 日至95年7 月31日公告禁止
      移轉，而被繼承人於95年5 月11日死亡，嗣重劃土地分配
      結果各項圖冊，經本件自辦市地重劃區重劃會以95年7 月
      4 日健區劃字第0950110 號函知本重劃區各土地所有權人
      ，於公告期間至宜蘭縣政府、礁溪鄉所或該會閱覽有關圖
      冊，公告期間自95年7 月4 日起至95年8 月3 日公告30日
      ，重劃分配土地結果已於95年8 月3 日確定，並自95年12
      月27日起陸續完成重劃登記等情，為原告所不爭，並有宜
      蘭縣政府前揭94年6 月14日函、本件自辦市地重劃區重劃
      會前揭95年7 月4 日函、土地重劃登記完畢換狀通知書、
      土地登簿謄本及重劃後土地分配明細表可稽( 見原處分卷
      1-50頁) ，故被告以被繼承人係於重劃區土地分配結果確
      定日(95 年8 月3日)前死亡，原告因繼承系爭土地之權利
      而為所有人，於重劃分配土地公告確定時為所分配土地之
      所有人，即重劃分配土地公告確定於繼承事實發生後，依
      前揭法律規定及財政部函釋意旨，自應由其負擔市地重劃
      費用，該市地重劃費用不得認是被繼承人負擔之未償債務
      ，而於遺產總額中扣除，於法並無不合。原告主張本件重
      劃費用係被繼承人生前依與惠琮公司所簽訂上開委任書所
      負之債務，應屬「被繼承人死亡前，未償之債務」，應自
      遺產總額中扣除云云，純屬個人主觀之法律見解，與前揭
      法律規範意旨不符，並無足採。
六、關於被繼承人同意捐贈37% 參加重劃土地予宜蘭縣政府作為
    公眾使用之公共設施部分：
    (一)按「都市計畫地區範圍內，應視實際情況，分別設置左列
      公共設施用地：一、道路、公園、綠地、廣場、兒童遊樂
      場、民用航空站、停車場所、河道及港埠用地。二、學校
      、社教機關、體育場所、市場、醫療衛生機構及機關用地
      。三、上下水道、郵政、電信、變電所及其他公用事業用
      地。四、本章規定之其他公共設施用地。前項各款公共設
      施用地應儘先利用適當之公有土地。」「依本法指定之公
      共設施保留供公用事業設施之用者，由各該事業機構依法
      予以徵收或購買；其餘由該管政府或鄉、鎮、縣轄市公所
      依左列方式取得之：一、徵收。二、區段徵收。三、市地
      重劃。」「依本法徵收或區段徵收之公共設施保留地，其
      地價補償以徵收當期毗鄰非公共設施保留地之平均公告土
      地現值為準，必要時得加成補償之。但加成最高以不超過
      40％為限；其地上建築改良物之補償以重建價格為準。」
      「公共設施保留地因依本法第49條第1 項徵收取得之加成
      補償，免徵所得稅；因繼承或因配偶、直系血親間之贈與
      而移轉者，免徵遺產稅或贈與稅。」分別為都市計畫法第
      42條、第48條、第49條第1 項及第50條之1 所明定。
    (二)足見，公共設施用地與公共設施保留地之概念不同，公共
      設施用地須留待將來各公用事業機構、各該管政府或鄉、
      鎮、縣轄市公所取得者，始為公共設施保留地。查本件被
      繼承人雖於市地重劃時以參加重劃土地37% 面積無償捐贈
      予宜蘭縣政府作為公眾使用之公共設施( 見原處分卷第54
      頁) ，惟究與公共設施保留地有間，且該捐贈核屬參加市
      地重劃應負之對價，而屬於重劃費用之一部分( 見市地重
      劃實施辦法第21條第1 項、第37條) ，自不得依都市計畫
      法第50條之1 規定據以免徵遺產稅。至原告所引內政部78
      年10月17日台(78)內地字第745214號函全文內容係闡釋：
      「關於市地重劃區內共同負擔之公共設施用地，在重劃分
      配結果公告確定前，仍屬公共設施保留地，應依平均地權
      條例第10條暨其施行細則第63條規定查估其公告土地現值
      。」核與前揭公共設施保留地因依都市計畫法第49條第1
      項徵收取得之加成補償，免徵所得稅；因繼承或因配偶、
      直系血親間之贈與而移轉者，免徵遺產稅或贈與稅之規定
      有別，原告援引主張被繼承人同意捐贈與宜蘭縣政府之37
      % 參加重劃土地，應依都市計畫法第50條之1 規定免徵遺
      產稅云云，亦無足取。
七、關於被告核定系爭土地之價值部分：
    (一)按「遺產及贈與財產價值之計算，以被繼承人死亡時或贈
      與人贈與時之時價為準……第1 項所稱時價，土地以公告
      土地現值或評定標準價格為準；房屋以評定標準價格為準
      。」為遺產及贈與稅法第10條所明定。依前所述，本件被
      繼承人係在重劃區土地分配結果公告期滿確定日前死亡，
      被告按被繼承人死亡時(95 年5 月11日) 所遺留系爭土地
      之面積及公告土地現值，核定其財產價值，揆諸前揭規定
      ，洵無違誤。至原告雖主張重劃期間，系爭土地價值並無
      明顯變動，但宜蘭縣政府於重劃期間大幅調升公告現值，
      調幅高達51% ，被告以被繼承人死亡時之公告現值為核課
      標準，未符實質課稅原則云云。惟查，宜蘭縣內土地現值
      之查估公告，依平均地權條例第46條規定，係由宜蘭縣政
      府調查其地價動態，繪製地價區段圖並估計區段地價後，
      提經地價評議委員會評定，據以編製土地現值表於每年1
      月1 日公告之，被告僅得依上開規定，按被繼承人死亡時
      系爭土地之公告現值核計其價值，尚無從自行審酌或調整
      公告現值，原告執此指摘原處分有違反實質課稅原則之違
      法云云，即非有據。
    (二)原告雖另主張被繼承人於95年5 月11日死亡時，系爭土地
      之價值為22,883,551元，3 個月後95年8 月3 日重劃完成
      土地價值僅剩12,662,695元，倘被繼承人於重劃完成後死
      亡，原告就系爭土地申報遺產稅時僅以重劃完成後之土地
      申報即可云云。惟按，平均地權條例第42條規定：「…經
      重劃之土地，於重劃後第1 次移轉，其土地增值稅減徵40
      % 。」又「市地重劃區內土地所有權人於土地分配結果公
      告期滿確定前死亡，其繼承人於公告期滿後始辦竣繼承登
      記，原土地分配結果之所有權人可更正辦竣繼承登記之繼
      承人名義，並核發重劃負擔總費用證明。」亦經內政部85
      年8 月15日台(85)內地字第8507933 號函釋在案。查本件
      被繼承人於重劃土地分配公告確定前死亡，原告因繼承該
      重劃中之土地，即應由原告於重劃分配土地公告確定後，
      依前揭平均地權條例相關規定負擔重劃費用，則依內政部
      前揭函釋規定，該重劃負擔總費用證明書自應更正為原告
      ，即原告繼承該重劃後土地，該重劃費用可在重劃後第一
      次移轉計算土地漲價總數額時減除，並依減除後計算之土
      地增值稅額減除40% ，是以，被繼承人於重劃完成前死亡
      ，雖遺產稅依較高之面積課徵，惟繼承人於繼承後第一次
      移轉，可享有重劃費用自漲價總數額中扣除並享有土地增
      值稅額減除40% 之利益，併予敘明。
八、綜上所述，原告之主張，均無足採。原處分否准自遺產總額
    中扣除原告所列報前開重劃費用負擔扣除額10,394,713元，
    於法並無違誤，訴願決定予以維持，亦無不合，原告仍執前
    詞，訴請撤銷，為無理由，應予駁回。
據上論結，本件原告之訴為無理由，爰依行政訴訟法第98條第1
項前段、第104 條、民事訴訟法第85條第1 項前段，判決如主文
。
中    華    民    國    98    年    4     月  29  日
                    臺北高等行政法院第二庭
                              審判長法  官  徐瑞晃
                                    法  官  陳金圍
                                    法  官  蕭惠芳
上為正本係照原本作成。
如不服本判決，應於送達後20日內，向本院提出上訴狀並表明上
訴理由，如於本判決宣示後送達前提起上訴者，應於判決送達後
20日內補提上訴理由書（須按他造人數附繕本）。
中    華    民    國    98    年     4    月   29     日
                                    書記官   李淑貞


司法院資訊處製作；財團法人民間司法改革基金會備份。
